臺灣桃園地方法院刑事判決
                                     109年度侵訴字第75號
公  訴  人  臺灣桃園地方檢察署檢察官
被      告  黃淞圃



選任辯護人  胡世光律師(法扶律師)          
上列被告因妨害性自主罪案件，經檢察官提起公訴（108年度偵
字第27157號），本院判決如下：
    主  文
甲○○犯乘機性交罪，處有期徒刑肆年。
    事  實
甲○○與代號AE000-A108251之成年女子（真實姓名、年籍詳卷，
下稱甲女）本不相識，其於民國108年8月7日某時許，在桃園市○
○區○○路00號（即全家便利商店桃園後站店）偶遇甲女，經上前
攀談，並取得甲女之LINE通訊軟體帳號，依其與甲女交談、傳送
文字、語音訊息等情形，觀察甲女行為舉止，可知甲女之認知、
理解、反應能力均較一般人為低，對於同意或拒絕性交行為之自
主決定能力存有相當缺陷，竟基於乘機性交之犯意，於同年月11
日至13日間之某日18時許，將甲女約出並帶往址設桃園市○○區○○
路00號之「環寶賓館」某號房內，利用甲女心智缺陷不知抗拒之
機會，脫去甲女所著衣物，先以手撫摸甲女下體，再以其生殖器
插入甲女陰道、口腔之方式，接續對甲女為性交行為得逞。嗣經
甲女固定前往之社會福利機構教保員見甲女與甲○○間之通訊軟體
LINE文字、語音對話紀錄，察覺有異，始查悉前情。
    理  由
壹、程序方面：
    按性侵害犯罪防治法所稱性侵害犯罪，係指觸犯刑法第221
    條至第227條、第228條、第229條、第332條第2項第2款、第
    334條第2項第2款、第348條第2項第1款及其特別法之罪；又
    行政機關、司法機關及軍法機關所製作必須公示之文書，不
    得揭露被害人之姓名、出生年月日、住居所及其他足資識別
    被害人身分之資訊。性侵害犯罪防治法第2條第1項、第12條
    第2項分別定有明文。另性侵害犯罪防治法第12條所定其他
    足資識別被害人身分之資訊，包括被害人照片或影像、聲音
    、住址、親屬姓名或其關係、就讀學校與班級或工作場所等
    個人基本資料，性侵害犯罪防治法施行細則第6條亦有明定
    。查被告甲○○既因觸犯刑法第225條第1項之乘機性交罪，經
    檢察官提起公訴，核與性侵害犯罪防治法第2條第1項規定之
    性侵害犯罪定義相符，因本院所製作之本案判決係屬必須公
    示之文書，為避免被害人甲女之身分遭揭露，依上開規定，
    對於甲女之真實姓名、年籍資料、固定前往之社會福利機構
    名稱等足資識別甲女身分之資訊，均予以隱匿並參照卷內事
    證，先予說明。
貳、證據能力方面： 
    本判決用以證明被告犯罪事實之證據方法，被告及其辯護人
    已提出爭執者，本院對於證據能力之認定，分述如下（至卷
    內之供述證據及非供述證據，如本判決未引為證明被告犯罪
    事實之證據方法，縱被告及其辯護人曾提出爭執，亦無討論
    證據能力之必要，茲不贅述）。
一、證人甲女於檢察官訊問時之陳述：
    按被告以外之人於偵查中向檢察官所為陳述，除顯有不可信
    之情況者外，得為證據，刑事訴訟法第159條之1第2項定有
    明文。查證人甲女於檢察官訊問時之陳述，雖屬被告以外之
    人於審判外之陳述，且被告之辯護人於本院行準備程序時已
    就證人甲女上開陳述之證據能力提出爭執（見本院卷一第13
    0頁），惟本院審酌證人甲女陳述被告所涉犯罪事實，係依
    據其親身知覺、體驗之事實，無何顯有不可信之情況，本院
    亦已傳喚證人甲女到庭進行交互詰問，由檢察官、被告及其
    辯護人依法辯論，已完足證據調查之程序，參諸前開法條及
    說明，證人甲女於檢察官訊問時所為陳述，得為本案證據。
二、除前述外，本判決所引用之其餘供述及非供述證據，經本院
    依法踐行調查證據程序，檢察官、被告及其辯護人均不爭執
    各該證據之證據能力，且亦查無依法應排除其證據能力之情
    形，是後述所引用證據之證據能力均無疑義。
參、認定犯罪事實所憑之證據及理由：
一、訊據被告矢口否認有何乘機性交犯行，其先辯稱：我與甲女
    是男女朋友，曾經與甲女在「環寶賓館」發生性行為，甲女
    同意與我發生性關係；我跟甲女只有口交，沒有用生殖器，
    我也沒有摸甲女胸部及下體云云（參本院卷一第128頁、卷
    二第106-107頁），嗣又改稱：我與甲女沒有在「環寶賓館
    」發生性行為，我沒有將生殖器插入甲女口腔內云云（見本
    院卷二第207-208頁）。
二、經查：
  ㈠被告於前開時、地，對甲女為事實欄所載之猥褻、性交行為
    ，業經證人甲女於檢察官訊問時證稱：我是在小作所旁邊的
    全家便利商店認識一個姓黃的朋友，是他帶我去「環寶賓館
    」的；（以下陳述甲女以偵訊娃娃輔助）我們進去房間後，
    坐在床上聊天，聊天的時候我會害怕，我認識他但是我害羞
    ，我想繼續跟他聊天，之後男生先把上身衣服脫光，褲子還
    沒有脫，男生幫女生把衣服脫光光，男生用手摸我的下面，
    再摸我胸部，之後男生就趴在我上面，男生親我臉、嘴巴，
    再把他的褲子脫掉，男生從我後面用手扶著生殖器進入我的
    下面，生殖器動來動去，之後男生把我轉過來，趴在我上面
    ，把生殖器插入我下面，生殖器動來動去，後來我很冷，所
    以把衣服穿上等語（見偵卷第27、29頁），於本院審理時亦
    證述：「當時男生從背後抱我，還拉我褲子，用手摸我下體
    ，之後他自己脫自己的褲子，從後面進入（以上陳述甲女以
    偵訊娃娃輔助）」、「我有跟被告去一個很漂亮的房間，被
    告有脫掉我的衣服，還有他自己的褲子，被告在那個房間也
    有叫我用嘴巴吃他的生殖器」等情（參本院卷二第92-93、1
    04-105頁），衡以證人甲女於檢察官訊問、本院審理到庭作
    證之時間分別為108年9月2日、110年12月3日，然其就被告
    在某漂亮之房間內撫摸其下體，自其背後以陰莖插入其陰道
    等情節，前後證述一致，雖甲女陳述性交行為經過時，先後
    曾提及床上、浴室、椅子上等處（參他卷第27、29頁；本院
    卷二第93頁），確有不同，然甲女罹患小胖威利症，為中度
    智能障礙之人（詳後述），觀察其於檢察官訊問、本院審理
    時之作證過程、證述內容可知，甲女始終無法自行指明被告
    對其為猥褻、性交行為之確實時間、地點，僅能依據留存於
    甲女手機內之與被告間之LINE對話紀錄判斷應係介於108年8
    月11日至13日間之某日（參偵卷51、53頁），併經由提示「
    環寶賓館」房間內設置供甲女辨識加以確認（見偵卷59-64
    頁、他卷第27頁），足見甲女主動、依時序完整陳述及記憶
    、表達能力皆顯遠不如常人，有關性交行為之陳述，若無偵
    訊娃娃輔助，甲女更難依其言語能力敘述、表達，是倘非親
    身經歷，甲女實無可能憑空想像、羅織各該猥褻、性交情節
    。而被告既未曾爭執與甲女結識未久，即一同前往「環寶賓
    館」，甚至於警詢時供陳：當天在房間內的浴室地板，我躺
    在浴室地上，甲女幫我口交一次，後來繼續洗澡，洗完就躺
    在床上，甲女就再幫我口交一次等語（見偵卷第12頁），同
    敘及浴室、床上等處，則甲女非無可能係因囿於前述遺傳疾
    病及心智缺陷，本即未能清楚記憶被告在「環寶賓館」某房
    號房間內之何處對其為何種行為，且在距案發逾2年後，因
    記憶已趨模糊而有錯置之情形，自不能因此即謂甲女所證全
    不足採。至證人甲女於檢察官訊問時固未證及被告將生殖器
    插入其口腔，然被告有以此方式對甲女為性交行為，已據證
    人甲女在本院審理時為肯定證述，且證人丙○○（即甲女固定
    前往之社會福利機構教保員）在本院審理時亦結證：甲女有
    用性別娃娃(一男、一女)做出用嘴巴幫被告口交之動作，甲
    女確定有跟我說口交的事情等語在卷（見本院卷二第51、55
    頁），此部分復與被告於警詢、檢察官訊問及本院審理時供
    述相符（詳參偵卷第10、12、85、87頁；本院卷二第106-10
    7頁），顯然非虛；被告在本院審理時突翻異前供（參本院
    卷二第208頁），無非卸責之詞，難以憑採。 
  ㈡查甲女罹患小胖威利症，為中度智能障礙之人，此有佛教慈
    濟醫療財團法人台北慈濟醫院110年12月16日慈新醫文字第1
    100001928號函附甲女病歷影本及中華民國身心障礙證明在
    卷可稽（參本院卷二第123-131頁；他6368不得閱覽卷第17
    頁）；依甲女在本院審理時到庭作證時之反應及回答內容觀
    之，其常有欠缺邏輯、逸脫時間、空間、注意力不集中及無
    法理解所詢問題之情形，且多以簡短單詞回答所詢問題，再
    參諸卷附存於甲女手機內，甲女、被告間之LINE對話紀錄截
    圖可知（見偵卷第47-57頁），甲女傳送給被告之訊息內容
    ，多為單詞之集合，例如「○○（甲女名字）跟去上班上課坐
    公車坐在床上班下」、「我愛你甲○○洗澡喜歡」、「洗澡水
    甲○○坐車回家路上」等，可見甲女之文字表達能力，同樣與
    常人相去甚遠。經當庭提示卷附LINE對話紀錄截圖給甲女辨
    識，甲女雖能識得大部分文字，但詢以其所傳送之「我愛你
    」之意，甲女始終無法切題表達（詳見本院卷二第97-99頁
    ），而證人丙○○在本院審理時亦證稱：當時我發現甲女手機
    內有例如「我愛你」、「我好想你」等親密話語，還有甲女
    上半身的裸照，甲女有跟我說被告是她的男朋友，男朋友一
    詞是甲女自己講出來的。甲女在小作所主要是做一些代工跟
    手工產品，也會教導一些主題，例如氣候變遷、兩性關係或
    營養衛教等，雖然也曾經教導性別、性自主方面的知識，但
    是甲女對於太深入的部分，還是沒有非常瞭解，因為甲女的
    理解能力沒有很好，常常只能片段理解等語（詳參本院卷二
    第50-54頁），佐以甲女曾在被告以LINE傳送「拍照下來傳
    給我」等文字後，隨即傳送上半身未著衣物之照片給被告（
    見偵卷第55、57頁），足徵甲女對於男女交往、性意識、性
    觀念等，顯然一知半解，其於被告行為時，因中度智能障礙
    之心智缺陷，欠缺完整、健全之性自主理解能力、判斷能力
    ，當可認定。
  ㈢被告之辯護人雖為被告辯以：被告因己身表達、理解能力較
    常人低落，無從辨識甲女有身心障礙之情況等語。然由證人
    乙○在本院審理時結證稱：我在法務部當志工，被告因前案
    出監後，與我同住，我不是醫學專業，但我感覺被告的智力
    應該只有12至15歲，我沒有辦法判斷被告能否分辨其他人是
    否為智能比較低下之人。被告有在從事派報的工作，我沒有
    接獲被告工作場所的人反映被告之精神狀況或與人相處或無
    法理解工作內容等情形。被告平時也會發臉書，但因為我與
    被告父親間的默契，我不會去過多關心被告的男女關係等語
    （見本院卷二第37-38、45-47頁），實無足逕認被告欠缺依
    其所接收之外界訊息而為判斷之能力。而依甲女於本院到庭
    證述之經過觀察，但凡只要與甲女交談，即可察知甲女與智
    識正常之人間之明顯落差，被告前於檢察官訊問時亦自承：
    我看不太出來甲女傳給我的訊息在說什麼，我感覺她不太能
    夠理解我在說什麼，我覺得她可能有智能障礙的問題，我會
    覺得她有智能障礙是從傳送訊息及講話時的感覺等語（見偵
    卷第85頁），顯見被告已由直接與甲女交談、通訊軟體之訊
    息傳送察知甲女之表達、理解能力不足，無法與人有較為深
    入、複雜之互動交談，性自主理解能力及判斷能力亦顯較常
    人低下，始利用甲女此種因心智缺陷而不知抗拒之狀態而將
    甲女帶往「環寶賓館」為前揭猥褻、性交行為，至為灼然。
    被告之辯護人前開為被告所辯，已反於被告自己所供承，核
    屬無憑。
  ㈣至證人甲女於檢察官訊問時曾證稱：「我們坐在床上聊天，
    聊天的時候我會害怕，我認識他但是我害羞」、「（問：你
    會怕這個姓黃的朋友？）我會怕，不是害羞，我會怕是因為
    手機打不開，我跟他多聊了一下就回家了」等語（參偵卷第
    27、29頁），在本院審理時經檢察官詢以「妳有說不可以嗎
    ？」、「你有無跟他說你不喜歡這樣？」、「妳有無跟他說
    這樣是不行，不可以這樣子？」時，答稱「我有說不可以」
    、「不喜歡」、「不可以這樣子的」等語（參見本院卷二第
    94-95頁），證人丙○○於本院審理時則結證：我詢問甲女時
    ，她說她有跟被告說不要，她有抗拒，她有推開被告，但被
    告就強行將她壓制在床上等情（見本院卷二第52頁），是證
    人甲女在被告對之為猥褻、性交行為時，究係羞或懼於表達
    意願，或已以言詞表達喜惡，甚至以肢體動作明示拒絕而遭
    被告以強制力壓制其抵抗，三者情況顯然有別，證人甲女就
    此部分之證述，既非無瑕疵可指，卷內亦乏其他積極事證足
    資證明被告有以強制或違反甲女意願之方式對甲女為性交行
    為，自應為有利被告之認定，認被告係利用甲女心智缺陷所
    造成之不知或難以表達意願之狀態，而對甲女為性交行為，
    併予敘明。
三、綜上所述，本件事證已臻明確，被告前揭乘機性交犯行，堪
    值認定。
肆、論罪科刑：
一、核被告所為，係犯刑法第225條第1項之乘機性交罪。被告為
    性交行為前，以手撫摸甲女下體之猥褻行為，係性交之階段
    行為，應為性交行為所吸收，不另論罪。
二、被告先後以陰莖插入甲女口腔、陰道之性交行為，係於密切
    接近之時間，在同一地點實行，侵害同一法益，各行為獨立
    性極為薄弱，依一般社會觀念難以強行分開，顯係基於單一
    犯意而為，應包括於一行為予以評價，論以接續犯之一罪。
三、又起訴書犯罪事實欄雖未敘及被告對甲女為性交行為前，有
    以手撫摸甲女下體之猥褻行為，及以生殖器插入甲女陰道之
    性交行為，惟此部分與前揭經起訴而論罪科刑之乘機性交部
    分有實質上一罪關係，當為起訴效力所及，本院自得併予審
    究。 
四、按行為時因精神障礙或其他心智缺陷，致不能辨識其行為違
    法或欠缺依其辨識而行為之能力者，不罰。行為時因前項之
    原因，致其辨識行為違法或依其辨識而行為之能力，顯著減
    低者，得減輕其刑，刑法第19條第1項、第2項分別定有明文
    。經本院調取被告於臺北榮民總醫院桃園分院之全部病歷，
    囑託衛生福利部桃園療養院對被告施以精神鑑定，鑑定結果
    認：「黃員可能符合邊緣智能不足之判斷。過往黃員曾於10
    9年9月24日於台北榮民總醫院桃園分院接受精神科評估，得
    到妄想性思覺失調症之臆斷，109年11月26日出院時診斷為
    重度憂鬱症合併精神症狀，109年12月10日再入院診斷為情
    感性思覺失調症，當前個案取得情感性思覺失調症之永久重
    大傷病卡。當前未有足夠證據佐證黃員於108年8月本案行為
    時，其辨識行為違法或依其辨識而行為之能力有顯著減低」
    等情，有該院111年6月2日桃療癮字第1115001440號函附精
    神鑑定報告書可憑（見本院卷二第167-180 頁）；再佐以被
    告於本院審理時，對於所訊事項，均能理解其內容，並為切
    題之回答，且能為與其主觀認知相符之答辯，是本院依直接
    審理作用所得，認被告行為時對外界事務知覺理會及判斷之
    能力，並未較普通人之平均程度顯著減退，堪信被告行為時
    辨識行為違法能力及依其辨識而行為之能力，並未因其智能
    、精神狀態而有欠缺或顯著減低之情形，被告自應負完全之
    刑事責任。
五、爰以行為人之責任為基礎，審酌被告於94年間已對於女子利
    用其身心障礙不知抗拒而性交之前案科刑、執行紀錄，竟未
    知悛悔，為求自己性慾之滿足，利用甲女心智缺陷，欠缺完
    整、健全之性自主理解能力及判斷能力，乘機對甲女為性交
    行為得逞，惡性重大，兼衡被告智識程度、現患有情感性思
    覺失調症，暨犯後猶未知坦承其非之態度等一切情狀，量處
    如主文所示之刑，以示警懲。  
據上論斷，應依刑事訴訟法第299條第1項前段，判決如主文。
本案經檢察官丁○○提起公訴，檢察官林欣怡到庭執行職務。
中　　華　　民　　國　　111 　年　　8 　　月　　12　　日
                    刑事第八庭  審判長法　官  許雅婷  
                    
                                      法  官  徐雍甯

                                      法  官  郭書綺  
以上正本證明與原本無異。
如不服本判決應於收受判決後20日內向本院提出上訴書狀，並應
敘述具體理由。其未敘述上訴理由者，應於上訴期間屆滿後20日
內向本院補提理由書(均須按他造當事人之人數附繕本)「切勿逕
送上級法院」。 
        　　　　　　　　　　　　　　　書記官　趙芳媞
中　　華　　民　　國　　111 　年　　8 　　月　　12　　日

附錄本案論罪科刑法條全文：
中華民國刑法第225條
對於男女利用其精神、身體障礙、心智缺陷或其他相類之情形，
不能或不知抗拒而為性交者，處3年以上10年以下有期徒刑。
對於男女利用其精神、身體障礙、心智缺陷或其他相類之情形，
不能或不知抗拒而為猥褻之行為者，處6月以上5年以下有期徒刑
。
第1項之未遂犯罰之。